○臺灣高等法院臺中分院刑事判決
110年度上訴字第1686號
上  訴  人  
即  被  告  沈靖華


選任辯護人  許文鐘律師
上列被告因偽造文書案件，不服臺灣臺中地方法院109年度原訴
字第85號中華民國110年6月24日第一審判決（起訴案號：臺灣台
中地方檢察署109年度偵字第32225號、第32226號），提起上訴
，本院判決如下：
    主    文
上訴駁回。
沈靖華所宣告之刑，緩刑貳年，並應向公庫支付公益金新臺幣叁
萬元。
    犯罪事實
一、李張○○（業據原審判決有罪，現上訴於本院中）有資金需求
    ，於民國107年5月間，透過借貸網站結識柯○○（由原審另行
    審結），柯○○得知李張○○急需用錢，遂與經營中古車買賣之
    何○○（由原審另行審結）聯繫欲以購車方式申辦貸款。其等
    議定後，遂由柯○○聯絡不知情之○○世紀國際行銷有限公司（
    下稱○○公司）員工沈靖華，告以李張○○欲購買車牌號碼0000
    -00號自用小客車（下稱系爭車輛）及有意申辦貸款，經沈
    靖華聯絡李張○○，確認系爭車輛買賣價金為新臺幣（下同）
    47萬元，申貸金額為45萬元後，沈靖華即於107年5月23日先
    與何○○碰面，確認系爭車輛之車況，再於同年月25日前往臺
    中高鐵站與李張○○辦理對保，然因何○○、李張○○未能即時提
    供系爭車輛之汽車買賣合約書，但沈靖華為完成相關文件，
    儘速送件予○○企業股份有限公司（下稱○○公司），以便於同
    日下午撥款，沈靖華雖知悉林○○與系爭車輛之交易無關，為
    求作業方便，未徵得林○○及李張○○之授權，即利用其業務上
    所持有之「林○○」印章，先於同日上午，在臺中市○○區○○路
    0段000號之○○公司辦公室內，擅自在如附表編號1、2所示之
    「分期付款暨債權讓與契約」、「債權讓與暨委託撥款確認
    書」內偽造「林○○」之署名各一枚，並盜用「林○○」之上開
    印章各一枚，復於附表編號3所示之「汽車買賣合約書」內
    偽造「林○○」及「李張○○」之署名各一枚，用以表示系爭車
    輛為「林○○」出賣與李張○○之意，完成後再將附表編號1至3
    所示之偽造私文書一併提出予○○公司而行使之，○○公司經審
    核後同意核貸並撥款45萬元，足生損害於林○○、李張○○及○○
    公司。
二、案經○○公司委由季佩芃律師、洪秀峯律師、蘇佰陞律師、陳
    品菖訴由臺灣屏東地方檢察署檢察官呈請臺灣高等檢察署檢
    察長令轉臺灣臺中地方檢察署檢察官偵查起訴。
    理    由
一、證據能力部分：
 ㈠ 按被告以外之人於審判外之言詞或書面陳述，除法律有規定
    者外，不得作為證據，刑事訴訟法第159條固定有明文，惟
    被告以外之人於審判外之陳述，雖不符同法第159條之1至之
    4規定，而經當事人於審判程序同意作為證據，法院審酌該
    言詞陳述或書面陳述作成時之情況，認為適當者，亦得為證
    據；又當事人、代理人或辯護人於法院調查證據時，知有第
    159條第1項不得為證據之情形，而未於言詞辯論終結前聲明
    異議者，視為有前項之同意，同法第159條之5亦定有明文。
    其立法意旨在於傳聞證據未經當事人之反對詰問予以核實，
    原則上先予排除，惟若當事人已放棄詰問或未聲明異議，基
    於證據資料愈豐富，愈有助於真實發現之理念，且強化言詞
    辯論原則，法院自可承認該傳聞證據例外擁有證據能力。本
    案判決所引用之供述證據（含言詞及書面陳述），上訴人即
    被告沈靖華（下稱被告）及辯護人於原審準備程序時表示均
    同意有證據能力等語（見原審卷一第155頁），且檢察官、
    被告及其辯護人於本院審理中就上開事證之證據能力，亦均
    未於言詞辯論終結前聲明異議，本院審認上開證據作成時之
    情況，應無違法取證或不當情事，與本案待證事實間復具有
    相當之關聯性，以之作為證據應屬適當，依刑事訴訟法第15
    9條之5規定，自有證據能力。
  ㈡其餘認定本案犯罪事實之非供述證據，查無違反法定程序   
   取得之情，或其他不得作為證據之情形，且與本案待證事   
   實間具有相當關聯性，亦均有證據能力。
二、認定犯罪事實之證據及理由：
    上揭事實，業據被告於本院審理中坦白承認，並經證人即同
    案被告李張○○、柯○○、何○○於警詢、偵查及原審審理時證述
    明確（同案被告李張○○部分：見臺灣屏東地方檢察署108年
    度他字第1538號卷【下稱他卷】第55至57頁，臺灣屏東地方
    檢察署108年度偵字第6809號卷【下稱108偵6809卷】第13至
    15頁、第83至91頁、第171頁、第175至177頁、第219至221
    頁、第305至311頁、第331頁、第380頁，臺灣臺中地方檢察
    署109年度偵字第32225號卷【下稱109偵32225卷】第21至23
    頁；同案被告柯○○部分：見他卷第66至68頁，108偵6809卷
    第89至91頁、第283頁、第311至312頁、第333頁，本院卷第
    178至179頁；同案被告何○○部分：見108偵6809卷第171至17
    5頁、第281至283頁、第312頁、第332頁，本院卷第166至16
    7頁），並有動產抵押契約書（見他卷第7頁）、動產擔保交
    易動產抵押設定登記申請書（見他卷第9頁）、系爭車輛詳
    細資料報表（見他卷第85頁）、同案被告何○○與同案被告李
    張○○間之汽車買賣合約書（見108偵6809卷第95頁）、擔保
    車輛及契約簽署確認單（見108偵6809卷第115頁）、系爭車
    輛狀況照片（見108偵6809卷第117至121頁）、遠東國際商
    業銀行股份有限公司消費者貸款申請書（見108偵6809卷第1
    83頁）、ACH轉帳代繳費用授權書（見108偵6809卷第185頁
    ）、個人資料蒐集、查詢、利用告知同意書（見108偵6809
    卷第187頁）、本票及授權書影本（見108偵6809卷第189頁
    ）、同案被告李張○○之身分證及健保卡影本（見108偵6809
    卷第191頁）、系爭車輛行車執照影本（見108偵6809卷第19
    3頁）、汽車新領牌照登記書（見108偵6809卷第195頁）、
    遠東國際商業銀行○○車貸專案核駁通知書（見108偵6809卷
    第197頁）、同案被告李張○○中國信託銀行台幣帳戶存摺封
    面（見108偵6809卷第199頁）、附表編號1至3所示之文書（
    見他卷第11頁、108偵6809卷第235頁、第237頁）等在卷可
    佐。本案事證明確，被告上開犯行堪予認定，應依法論科。
三、論罪之說明及沒收：
㈠、核被告所為，係犯刑法第216條、第210條之行使偽造私文書
    罪。其於附表編號1至3「偽造署押、種類、數量及所在欄位
    」欄所為偽造署名及盜用印章之行為，均係偽造私文書之部
    分行為，而其偽造私文書之低度行為，亦應為行使偽造私文
    書之高度行為所吸收，均不另論罪。
㈡、被告冒用被害人林○○、同案被告李張○○名義，同時偽造如附
    表編號3所示之私文書後，一併提出予○○公司而行使之，係
    以一行為，同時侵害被害人林○○、同案被告李張○○之法益，
    應依刑法第55條之規定，從一重處斷。被告於附表編號1至3
    所示之偽造及行使私文書之行為，係為同案被告李張○○辦理
    汽車貸款之同一事由，而同時向告訴人○○公司一併提出附表
    編號1至3所示之文書而行使之，於時間上係於密接之時間內
    所為，行為有部分重疊，各次行為之獨立性極為薄弱，依一
    般社會觀念，在時間差距上，難以強行分開，在刑法評價上
    ，以視為數個舉動接續施行，合為包括一行為予以評價較為
    合理，應論以接續犯一罪。
㈢、沒收部分：按偽造之印章、印文或署押，不問屬於犯人與否
    ，沒收之，刑法第219條定有明文。又被告偽造之書類，既
    已交付於被害人收受，則該物非屬被告所有，除偽造書類上
    偽造之印文、署押，應依刑法第219條予以沒收外，依同法
    第38條第3項之規定，即不得再對各該書類諭知沒收（最高
    法院43年台上字第747號裁判要旨資照）。再按盜用真印章
    所蓋之印文，並非偽造印章之印文，即不在刑法第219條所
    定必須沒收之列（最高法院45年台上字第113號判決意旨參
    照）。被告於如附表編號1至3所示之私文書中「偽造署押種
    類、數量及所在欄位」所示之偽造「林○○」或「李張○○」簽
    名，均係被告偽造之署押，均應依刑法第219條規定宣告沒
    收之。至被告偽造之如附表編號1至3所示之私文書，業經被
    告持以行使，並交付予○○公司，均已非為被告所有之物；另
    如附表編號1至2所示私文書上之「林○○」印文，均係被告蓋
    用被害人林○○放在○○公司之印章，屬真正之印文，並非刑法
    第219條所規範之偽造印文，揆諸上開說明，均無從宣告沒
    收，併此敘明。
四、駁回上訴之理由：
㈠、原審以被告罪證明確，適用上述實體法之規定，並審酌被告
    為求申辦貸款之順利，貪圖一時方便，率爾於附表編號1至3
    所示文書上簽署被害人林○○、同案被告李張○○之署名，並蓋
    用其業務上所持有之被害人林○○之印章於附表編號1、2所示
    文書上，而偽造如附表編號1至3所示文書後持以交予○○公司
    申辦貸款而行使，足生損害於被害人林○○、同案被告李張○○
    及告訴人○○公司，其為求便宜行事而為本案犯行，應予非難
    ；又其於事後與告訴人○○公司達成和解，告訴人○○公司亦表
    示不願追究其法律責任之意，然尚未與被害人林○○及同案被
    告李張○○成立和解之態度；再參以被告自陳之智識程度、就
    業及經濟、家庭生活狀況（詳見原審卷第344頁），再衡以
    本案之犯罪動機、目的、手段、犯罪所生之危害及前科素行
    等一切情狀，量處被告有期徒刑5月，並諭知易科罰金之折
    算標準及為如上述之沒收。經核其認事用法，均無違誤，量
    刑、沒收亦稱妥適，應予維持。
㈡、被告上訴以其已坦承犯行，請求從輕量刑等語。惟查：原判
    決已就被告所犯上開罪刑，審酌刑法第57條各款所列情狀，
    並衡酌其家庭狀況，而於法定刑度之內，予以量定，客觀上
    並無明顯濫權或失之過重之情形，亦未違反比例原則，自難
    認有何違法或不當。其上訴並無理由，應予駁回。
五、附條件緩刑：
　　被告前未曾因故意犯罪受有期徒刑以上刑之宣告，有臺灣高
    等法院被告前案紀錄表附卷可憑（見本院卷第45頁），其為
    本件犯行，行為固屬不當，惟於原審即已與告訴人○○公司達
    成和解，告訴人○○公司不再追究被告之刑事責任，有和解協
    議書在卷可憑(見原審卷第361頁)，且審酌被告於本院審理
    時已能坦承犯行，即見其悔意，其因短於思慮，貪圖一時方
    便致罹此刑章，經此偵、審程序及刑之宣告之教訓後，應知
    戒慎，不致再犯。本院認對其所宣告之刑，以暫不執行為適
    當，爰予宣告緩刑2年。惟為確保收緩刑之功效，認應課予
    一定條件之緩刑負擔，使其從中深切記取教訓，避免再度犯
    罪，爰斟酌其犯罪情節、犯行時間及家庭經濟狀況等情，命
    其應向公庫支付公益金3萬元。　　 
據上論斷，應依刑事訴訟法第368條，判決如主文。
本案經檢察官洪明賢提起公訴，檢察官周穎宏到庭執行職務。
中　　華　　民　　國　　110 　年　　11　　月　　18　　日
            　　刑事第二庭   審判長 法　官  何  志  通
　　       　　　　　　　  　　     法　官  石  馨  文
     　　　　　　　　　　　  　　   法　官  許  月  馨
以上正本證明與原本無異。     
如不服本判決應於收受送達後20日內向本院提出上訴書狀，其未
敍述上訴理由者，並得於提起上訴後20日內向本院補提理由書(
均須按他造當事人之人數附繕本)「切勿逕送上級法院」。因疫
情而遲誤不變期間，得向法院聲請回復原狀。
                                   書記官   林  育  德
　　　　　　　　　　　　　　　　　　 
中　　華　　民　　國　　110 　年　　11　　月　　18　　日
附表：
編號 文件名稱 偽造署押種類、數量及所在欄位 卷證出處 1 分期付款暨債權讓與契約 丙方欄位內「林○○」之署名、印文各1枚 108年度他字第1538號卷第11頁 2 債權讓與暨委託撥款確認書 立書人（即讓與人）欄位內「林○○」之署名、印文各1枚 108年度偵字第6809號卷第237頁 3 汽車買賣合約書 甲方（賣方）欄位內「林○○」之署名1枚、乙方（買方）欄位內「李張○○」之署名1枚 108年度偵字第6809號卷第235頁 總計 「林○○」署名3枚、印文2枚、「李張○○」署名1枚